臺灣高等法院臺中分院民事判決　九十三年度訴字第二七號
　　　原　　　告　甲○○
　　　被　　　告　乙○○
　　　　　　　　　丙○○
右被告因傷害等案件，經原告提起附帶民事訴訟請求侵權行為損害賠償事件，經刑事
庭裁定移送民事庭審理（民國九十三年度附民字第一００號），本院於九十三年八月
十一日言詞辯論終結，判決如下：
      主　　　文
被告應連帶給付原告新臺幣伍萬元，及自民國九十三年五月八日起至清償日止，按年
息百分之五計算之利息。
被告乙○○應給付原告新臺幣貳萬伍仟萬元，及自民國九十三年五月八日起至清償日
止，按年息百分之五計算之利息。
原告其餘之訴駁回。
訴訟費用由被告連帶負擔四十分之二，被告乙○○負擔四十分之一，餘由原告負擔。
原告假執行之聲請駁回。
      事實及理由
一、本件原告主張：
    （一）、被告係夫妻關係，於民國九十二年九月三日上午九時三十分許，在南投
            縣埔里鎮○○里○○路○段一九三號埔里國中二樓會議室外之公共場所
            ，因參與該校午餐食材工程標投標，於等候進行開標前之說明時，適見
            原告亦前來參與競標，心生不悅，被告乙○○竟基於傷害他人身體之故
            意，迎向原告面前，以徒手之方式，推打原告之胸部，造成原告胸部挫
            傷、左胸紅斑八乘八公分之傷害。陪同原告前往參與投標前說明會之訴
            外人陳永達、劉坤峰，見狀加以攔阻，詎被告竟基於公然侮辱人之犯意
            聯絡，在前開公共場所，共同以「妳在外面私生活淫亂，全家會有報應
            ，父親才會中風」等足以貶損他人評價之言語，公然辱罵原告，被告並
            朝原告身上吐口水，足生損害於原告之名譽，爰依民法第一百八十四條
            、第一百八十五條、第一百九十五條之規定，請求被告賠償損害。
    （二）、原告因被告前揭侵權行為受有下列損害，並為回復受損之名譽，請求為
            適當之處分：
            (一)請求精神慰撫金新臺幣（下同）五十萬元：
　　　　　　　原告為一純善之良家婦人，但清譽卻遭被告在公眾場所，任意指摘，
              被告且對原告有傷害之行為，犯後又無任何悔意，難以令人寬恕，原
              告為此精神痛苦不堪，並需承受訴訟之累，爰請求五十萬元，以資撫
              慰，並懲戒被告行為。
            (二)為回復名譽，請求被告應在中國時報、聯合報、自由時報第一版刊登
              如附件所示內容之道歉啟事各一日。
    （三）、原告為大學畢業，現經營農產品工作，為公司之負責人，月入約七萬餘
            元，另有紅利，有一棟房子，房貸約二百五十萬元，爰為訴之聲明，求
            為判決：(一)被告應連帶給付原告五十萬元，及自九十二年九月四日起至
            清償日止，按年息百分之五計算之利息。(二)被告應於中國時報、聯合報
            、自由時報刊登第一版，以篇幅長十四．五公分、寬五公分之版面，刊
            登如附件所示內容之道歉啟事各一日。(三)原告願供擔保，請准宣告假執
            行。
二、被告對於原告主張彼等為夫妻關係，於右揭時、地與原告發生糾紛，被告因此遭
    判刑確定之事實，固不加爭執，但以下列諸項為辯：
    （一）、按最高法院九十二年台上字第一六二九號判決明白揭示「法院對於非財
            產上之損害（精神慰撫金）之量定，應斟酌兩造身分、地位暨經濟狀況
            ，以及被害人所受痛苦之程度，為衡量之標準．．．」。本件原告對於
            其請求慰撫金之金額，不僅未依上揭最高法院判決意旨提出其身分、地
            位及經濟等相關資料，作為其請求之依據，於法已有未合；又原告係主
            張其名譽遭被告在公眾場所，任意指摘，受有嚴重損害，致令精神痛苦
            不堪，因此請求五十萬元之損害賠償，是原告自應對其名譽果真受有如
            此程度之損害負舉證責任，非僅以刑事判決被告有罪，即得為漫無限制
            之請求。
    （二）、本起事件雖係發生在公眾場合，然兩造間所發生之事情，除兩造及原告
            所僱用之員工二人外，並無其他人在場聽聞，此由被告於台灣南投地方
            法院刑事庭審理時，所聲請傳喚之證人劉華到庭作證可知，連位在最靠
            近兩造事發地點且距離僅有短短六、七步之遙之證人，均未曾聽見或看
            見原告所言被告對其所為之毀損名譽行為，縱刑事庭法院認定證人劉華
            僅係沒看見，不代表事實沒發生，仍予被告有罪之諭知，然此亦說明一
            點，即兩造間於公眾場合之一角所發生之爭執，在場共見共聞之人無幾
            ，故絕無原告所言，其名譽受到嚴重損害，有到令其精神痛苦不堪之程
            度。另原告起訴狀稱，被告乙○○有朝其身上吐口水乙節，係不實指控
            ，不僅自始即陪同原告身側之該員工二人，不論在警、偵訊及法院審理
            時皆未提及，也未證實，原審刑事判決書內亦加以確認，原告如若於本
            程序中欲主張有此事實，自應負完全之舉證責任。
    （三）、按人格法益中之名譽權被侵害者，被害人固得依民法第一百九十五條第
            一項後段規定，請求加害人為回復名譽之適當處分，惟按名譽係指人在
            社會上享有一般人對其品德、聲望或信譽等所加之評價，屬於個人在社
            會上所受之價值判斷，縱認原告曾如刑事判決所載之情節，受到被告之
            言語指摘，惟當場僅兩造及原告所僱用之員工二人在場，並無其他人在
            場，且在場人之一之證人劉華業已證稱根本未有聽見被告有何毀損名譽
            之情事，由此顯見，原告之品德、聲望、信譽等評價，均未因本事件而
            有所貶損，自無回復名譽之餘地，職故，原告起訴請求關於訴之聲明第
            二項部分，理應予駁回，始符法制。縱退步言之，苟鈞院認原告之名譽
            業已受損而有回復之必要，惟關於回復名譽之適當處分及其方法，則請
            鈞院斟酌當場根本沒有幾位在場人士，且該場所僅為一南投小鄉鎮之學
            校，並非一全國性之聚會地點，被告僅須於該學校張貼一道歉啟事，或
            於地方性報紙上刊登道歉啟事，即對原告之名譽足生回復之效果，絕無
            於三大報第一版刊登道歉啟事之必要。
    （四）、本件被告丙○○高工畢業，目前名下僅有一輛裕隆之自小客車，債務方
            面則有彰化銀行埔里分行之借款債務五百萬元，被告乙○○高商畢業，
            目前名下有一筆土地及其上建物，惟該不動產業已抵押借款一千八百萬
            元，另尚有向台灣企銀借款六十萬元。
    （五）、綜上所述，原告請求被告應賠償高達五十萬元之精神慰撫金，及命被告
            應於中國時報、聯合報、自由時報刊登第一版，以篇幅長十四．五公分
            ，寬五公分之版面，刊登道歉啟事各一日，與其所受損害顯不相當，係
            無理由，應予駁回。爰為答辯聲明，求為判決：(一)原告之訴駁回。(二)訴
            訟費用由原告負擔。(三)如受不利判決，願供擔保請求免為假執行之宣告
            。
三、查原告主張被告係夫妻關係，於九十二年九月三日上午九時三十分許，在南投縣
    埔里鎮○○里○○路○段一九三號埔里國中二樓會議室外之公共場所，因參與該
    校午餐食材工程標投標，於等候進行開標前之說明時，適見原告亦前來參與競標
    ，心生不悅，被告乙○○竟基於傷害他人身體之故意，迎向原告面前，以徒手之
    方式，推打原告之胸部，造成原告胸部挫傷、左胸紅斑八乘八公分之傷害。陪同
    原告前往參與投標前說明會之訴外人陳永達、劉坤峰，見狀加以攔阻，詎被告竟
    基於公然侮辱人之犯意聯絡，在前開公共場所，共同以「妳在外面私生活淫亂，
    全家會有報應，父親才會中風」等足以貶損他人評價之言語，公然辱罵原告，被
    告乙○○並朝原告身上吐口水，足生損害於原告之名譽等事實，業據：
    （一）、原告於刑事案件之警訊及偵查中指訴甚詳，復據證人陳永達、劉坤峰於
            原審法院刑事庭審理時結證明確，即：
            (一)證人陳永達於原審法院行交互詰問時證稱：「（檢察官問：九十二年
              九月三日早上有無跟告訴人（即原告）到埔里國中參與投標？）有。
              」、「（檢察官問：被告跟告訴人有無發生爭執？）王小姐站在那邊
              ，被告乙○○衝過來就打王小姐。」、「（檢察官問：有無言語上衝
              突？）王小姐沒有跟他們言語衝突，只是說你們再過來，我就要報警
              ，後來王小姐就打電話報警，但是被告他們還是一直罵：（台語）你
              在外面跟別人亂來，你們才會有報應你父親才會中風。」、「（檢察
              官問：被告乙○○，除了剛才你所說情形外，被告有做何舉動？）警
              察來了之後，他們就跑到會議室另一邊繼續罵，所罵的內容就如同剛
              才我所述。」、「審判長問：你剛才所說以上開言語，罵告訴人的人
              ，所指他們是何人？）是被告二人。」、「（辯護人問：你剛才說你
              看到被告如何毆打告訴人？）被告衝出來之後，看到告訴人先推了之
              後用手打，打了幾拳我無法回答，打的位置應該是在胸部。後來是因
              為我跟我同事擋住他才沒有繼續打。」、「（辯護人問：後來警察來
              了有沒有說他被恐嚇，被打？）告訴人有跟警察說他很害怕有被打，
              要警察站在那邊不要走。」等語。
            (二)證人劉坤峰於原審法院行交互詰問時證稱：「（檢察官問：九十二年
              九月三日是否跟告訴人到埔里國中一起參與投標？）有。」、「（檢
              察官問：當日告訴人跟被告二位有無爭執？請陳述發生經過？）當日
              所有廠商進入投標會場，分別作說明，因為我們不是第一順位說明，
              所以必須先離開會場，出來會議室外，我看到被告乙○○推打王小姐
              ，後來我跟陳永達把他擋住。」、「（檢察官問：之後告訴人跟被告
              發生何爭執？所罵內容為何？）被告說告訴人生活不檢點，詛咒告訴
              人父親中風，被告二人都有罵，被告丙○○也有罵三字經，乙○○有
              吐口水。」、「（辯護人問：被告如何推打王小姐？）我們從會場出
              來，被告衝向王小姐，一直推王小姐，我們擋住他，他還是一直推。
              我們三人是一起出來的。」、「（辯護人問：你跟陳先生做何動作？
              ）我們用手擋住。」、「（辯護人問：當時告訴人受到何傷害？）不
              清楚。」等語。
    （二）、至被告所聲請之證人劉華，於原審法院刑事庭審理時，雖證稱：「（辯
            護人問：當日投標過程中有無看到他們發生爭執？）有看到他們為了什
            麼事情在講話，聲音比較大一點。」、「（辯護人問：請把你所見情形
            敘述？）被告二人聲音比較大，有過去找告訴人理論，曾先生罵他太太
            說你以前照顧她，現在他過河拆橋，老鼠咬布袋。」、「（辯護人問：
            後來有無發生肢體上衝突？）沒有看到。」、「（檢察官問：你發現他
            們聲音很大是何時發現？）因為走廊很小，從他們二人過去時候我們就
            在那邊看，因為我們廠商都在等開會完畢。」等語，與前開證人陳永達
            、劉坤峰證述之內容，並非一致。惟查：
            (一)被告與原告發生爭執之前，原告原係站在證人劉華對面，被告則係由
              證人劉華之右側，往原告之方向走去等情，業據證人劉華陳明附在刑
              事案卷，就其空間相對位置而言，被告顯係站在「側對」或「背對」
              證人劉華之方向，因之，被告乙○○有無推打原告之動作，證人劉華
              之視線，即不免受到阻隔；況證人劉華亦稱：當時較接近伊所在位置
              ，係被告丙○○，至被告乙○○則站在被告丙○○右側等語，由於被
              告丙○○身材遠較被告乙○○高大，則被告乙○○果有與原告發生肢
              體衝突，證人劉華之視線，亦可能因此受到遮蔽。
            (二)再者，證人劉華亦坦承：伊與原告間之距離，約有六、七步之遙，至
              於證人陳永達、劉坤峰與原告間，則約僅有一步之距離等語，可知證
              人陳永達、劉坤峰，自衝突發生之初，即站在原告之鄰側，則該二人
              就本件衝突發生之始末所為之陳述，自較證人劉華真切，至為灼然。
              是證人劉華之證言，尚無法執為被告有利之認定，自屬當然。
    （三）、又原告因被告乙○○前開傷害行為，受有胸部挫傷、左胸紅斑八乘八公
            分之傷害，復有台中市長興醫院九十二年九月五日診斷證明書附於刑事
            案卷可稽，此有原審法院九十二年度易字第四七五號及本院九十三年度
            上易字第二九八號刑事判決存卷可參，復經本院依職權調閱上開刑事案
            卷查核屬實，則此部分之事實，自堪認為真實，是被告否認上開侵權行
            為之事實，尚難憑採，至為灼然。
四、按因故意或過失，不法侵害他人之權利者，負損害賠償責任，數人共同不法侵害
    他人之權利者，連帶負損害賠償責任；另不法侵害他人之身體、健康、名譽或自
    由者，被害人雖非財產上之損害，亦得請求賠償相當之金額，其名譽被侵害者，
    並得請求回復名譽之適當處分，民法第一百八十四條第一項前段、第一百八十五
    條第一項前段、第一百九十五條第一項分別定有明文。經查：
    （一）、原告因被告乙○○如前所述傷害之行為，以致受有如前揭之傷害，及因
            被告右開公然侮辱之行為，足生損害於原告之名譽，業如前論，是原告
            身體之受傷與被告乙○○之加害行為，及原告之名譽受有損害，與被告
            之公然侮辱行為間，均具有相當因果關係，足堪認定，從而原告依上開
            法律規定，請求被告乙○○就其傷害行為，及請求被告就彼等共同之公
            然侮辱行為，賠償其損害，洵屬有據，應予准許。至於原告因被告施玲
            珍之傷害行為受有損害而請求損害賠償部分，此部分被告丙○○既未共
            同不法侵害原告之權利，則原告就此部分亦請求被告丙○○應負連帶賠
            償責任，自有未合，應予駁回。又原告於右開時、地，遭被告乙○○傷
            害成傷，復因被告共同之公然侮辱行為，足生損害於原告之名譽，致原
            告之身心遭受極大痛苦與煎熬，是為彌補其身體、人格、尊嚴之傷害，
            原告請求被告給付慰撫金為精神損害之賠償，核屬有據，應予准許。查
            原告為大學畢業，現經營農產品工作，為公司之負責人，月入約七萬餘
            元，另有紅利，有一棟房子，房貸約二百五十萬元，被告丙○○高工畢
            業，目前名下僅有一輛裕隆之自小客車，債務方面則有彰化銀行埔里分
            行之借款債務五百萬元，被告乙○○高商畢業，目前名下有一筆土地及
            其上建物，惟該不動產業已抵押借款一千八百萬元，另尚有向台灣企銀
            借款六十萬元等情，分別經兩造陳明在卷，茲審酌兩造之上開身分、職
            業、地位、所受教育、經濟能力情形、原告所受之傷勢及痛苦情形，認
            原告就傷害部分請求被告乙○○賠償精神慰撫金部分，於二萬五千元之
            範圍內為適當，應予准許，而原告就被告共同公然侮辱部分請求被告連
            帶賠償精神慰撫金部分，於五萬元之範圍內為適當，應予准許，至超出
            上開應准許之數額部分，則非適當，不能准許。
    （二）、按名譽被侵害者，除得請求賠償相當之金額外，並得請求回復名譽之適
            當處分，固為民法第一百九十五條第一項後段所明定，惟查於前開時、
            地，雖由被告乙○○傷害原告成傷，由被告共同公然侮辱原告，以致原
            告之名譽受有損害，但被告乙○○傷害原告之行為，係以徒手之方式，
            推打原告之胸部，造成原告胸部挫傷、左胸紅斑八乘八公分之傷害，衡
            情並非重大之傷害，而原告受到被告之公然侮辱行為，參諸本院依職權
            調閱刑事案卷可知，當時案發現場，並非有眾多人士在場見聞，是本院
            斟酌本件侵權行為之情節，認為金錢之賠償，已足以回復原告名譽之損
            害，尚無刊登報紙道歉之必要，顯然原告依民法第一百九十五條第一項
            後段之規定，要求於前揭報紙第一版刊登道歉啟事，尚無理由，自難准
            許。
五、綜上所述，則：
    （一）、原告基於侵權行為之法律關係，請求被告賠償其精神慰撫金，就被告施
            玲珍傷害部分，請求被告乙○○賠償之金額，於二萬五千元之範圍內，
            就被告共同公然侮辱部分，請求被告應連帶賠償之金額，於五萬元之範
            圍內，為有理由，應予准許。
    （二）、又給付無確定期限者，債務人於債權人得請求給付時，經其催告而未為
            給付，自受催告時起，負遲延責任，其經債權人起訴而送達訴狀，或依
            督促程序送達支付命令，或為其他相類之行為者，與催告有同一之效力
            ，民法第二百二十九條第二項著有明文。本件給付並無確定期限，揆諸
            上開說明，應以原告附帶民事起訴狀之送達，始生與催告同一之效力，
            則被告應自該起訴狀繕本送達（即九十三年五月七日）之翌日起，始負
            遲延之責任，自屬當然，則本件原告右開請求應准許部分，其所得請求
            之法定遲延利息部分，應自九十三年五月八日起至清償日止，按年息百
            分之五計算之利息，始為有理由，應予准許；至逾此部分所為之請求，
            則無理由，應予駁回。
    （三）、是本件原告之請求，就被告乙○○傷害部分，請求被告乙○○賠償之金
            額，於二萬五千元之範圍內，就被告共同公然侮辱部分，請求被告應連
            帶賠償之金額，於五萬元之範圍內，及均自九十三年五月八日起至清償
            日止，按年息百分之五計算之利息，為有理由，應予准許；至超過前揭
            應准許部分，原告仍請求被告應為連帶給付及登報刊登道歉啟事，自屬
            無理由，應予駁回。又原告關於精神慰撫金部分之請求，經本院審理結
            果，應准許之金額未逾一百五十萬元，兩造就此部分均不能上訴於第三
            審法院，於本院判決後即告確定，原告就此部分聲請為假執行之宣告，
            核無必要，至原告敗訴部分，其假執行之聲請，已失所附麗，均併予駁
            回。
六、本案事實已臻明確，兩造其餘攻擊防禦方法，不足以影響本判決結果，爰不一一
    論述，併此敘明。
七、據上論結，本件原告之訴，為一部有理由，一部無理由，爰依民事訴訟法第七十
    八條、第七十九條、第八十五條第二項，判決如主文。
中　　　華　　　民　　　國　　九十三　　年　　　八　　　月　　二十五　　日
~B1民事第一庭審判長法　官　林陳松
~B2　　　　　　　　法　官　王重吉
~B3　　　　　　　　法　官　李寶堂
右為正本係照原本作成。
原告得上訴，被告不得上訴。
如對本判決上訴，須於收受判決送達後二十日內向本院提出上訴書狀，其未表明上訴
理由者，應於提出上訴後二十日內向本院提出上訴理由書(須按他造人數附具繕本)。
上訴時應提出委任律師為訴訟代理人之委任狀。具有民事訴訟法第四百六十六條之一
第一項但書或第二項之情形為訴訟代理人者，另應附具律師及格證書及釋明委任人與
受任人有該條項所定關係之釋明文書影本。
~B 　 　　　　　　書記官　廖次芬
中　　　華　　　民　　　國　　九十三　　年　　　八　　　月　　二十六　　日
　　　　　　　　　　　　　　　　　　　　　　　　　　　　　　　　　　　　Ｙ
附件：
乙○○傷害人之身體，處拘役貳拾日，如易科罰金，以參佰元折算壹日；又共同公然
侮辱人，處拘役貳拾日，如易科罰金，以參佰元折算壹日。應執行拘役參拾日，如易
科罰金，以參佰元折算壹日。
丙○○共同公然侮辱人，處拘役貳拾日，如易科罰金，以參佰元折算壹日。
    事  實
一、乙○○與丙○○係夫妻關係，於民國九十二年九月三日上午九時三十分許，在南
    投縣埔里鎮○○里○○路○段一九三號埔里國中二樓會議室外之公共場所，因參
    與該校午餐食材工程標投標，於等候進行開標前之說明時，適見甲○○亦前來參
    與競標，心生不悅，乙○○竟基於傷害他人身體之故意，迎向甲○○面前，以徒
    手之方式，推打甲○○之胸部，造成甲○○胸部挫傷、左胸紅斑八乘八公分之傷
    害。陪同甲○○前往參與投標前說明會之陳永達、劉坤峰，見狀加以攔阻，詎乙
    ○○與丙○○二人，竟基於公然侮辱人之犯意聯絡，在前開公共場所，共同以「
    妳在外面私生活淫亂，全家會有報應，父親才會中風」等足以貶損他人評價之言
    語，公然辱罵甲○○，乙○○並朝甲○○身上吐口水，足生損害於甲○○之名譽
    。
